【裁判字號】    98,家聲,632
【裁判日期】    990202
【裁判案由】    變更子女姓氏
【裁判全文】
臺灣臺北地方法院民事裁定             98年度家聲字第632號
聲  請  人  丙  ○
            丁  ○
前列二人共同
法定代理人  甲○○
上列聲請人聲請變更姓氏事件，本院裁定如下：
    主  文
丙○（女，民國○○○年○月○○日生，身分證統一編號：Ｚ0
00000000號）之姓氏准予變更為母姓「吳」。
丁○（男，民國○○○年○月○○○日生，身分證統一編號：Ｚ
000000000號）之姓氏准予變更為母姓「吳」。
聲請程序費用新臺幣壹仟元由聲請人負擔。
    理  由
一、本件聲請意旨略以：聲請人丙○、丁○之父母於民國八十一
    年五月二日結婚，育有聲請人丙○、丁○，惟聲請人之生父
    乙○○未曾負擔家庭生活開銷及盡到父親之責任，聲請人均
    由生母甲○○撫養照顧，生父乙○○現已死亡，然生父乙○
    ○生前似扯入非法勾當在大陸跑路多年，又積欠他人不少債
    務，為讓聲請人能清清白白做人，與過往一切了斷，重新開
    啟新的人生，及擔心聲請人被債權人要錢、日後運氣不到、
    不學好等情，爰依民法第一千零五十九條規定，聲請宣告變
    更聲請人姓氏為母姓「吳」等語。
二、按「有下列各款情形之一，且有事實足認子女之姓氏對其有
    不利之影響時，父母之一方或子女得請求法院宣告變更子女
    之姓氏為父姓或母姓：(一)父母離婚者。(二)父母之一方或雙方
    死亡者。(三)父母之一方或雙方生死不明滿三年者。(四)父母之
    一方曾有或現有未盡扶養義務滿二年者。」，民法第一千零
    五十九條第五項定有明文。次按姓氏屬姓名權而為人格權之
    一部分，具有社會人格之可辨識性，如因情事變更，有事實
    足認子女之姓氏對其有不利之影響時，父母之一方或子女自
    得請求法院宣告變更子女之姓氏為父姓或母姓。又所謂「有
    事實足認子女之姓氏對其有不利之影響」，其規範較為抽象
    ，實質內容必須透過解釋予以補充，揆諸民法規範父母子女
    間之法律關係，向以追求與維護子女之最佳利益為最優先考
    量，藉以實現憲法保障子女人格權益之價值，至於如何以子
    女最佳利益為考量，必須綜合家庭狀況、親權行使、子女人
    格成長等整體情狀予以審酌，如認變更姓氏對子女為最有利
    時，相對而言，原姓氏對子女自屬有不利之影響。
三、經查：(一)聲請人主張之事實，業據提出戶籍謄本在卷為證，
    並經本院依職權調閱本院九十一年度監字第一五三號、九十
    七年度繼字一九二三號民事卷宗、乙○○個人基本資料、臺
    灣桃園地方法院檢察署檢察官九十年度偵字第二○○○九號
    起訴書、臺灣桃園地方法院九十七年度訴緝字第六七號判決
    書查核屬實，堪信聲請人主張為真實；(二)聲請人生父乙○○
    自聲請人出生後，未曾盡到對聲請人之扶養義務，且現已死
    亡，若堅持由聲請人保留生父姓氏，堪認對聲請人心理上確
    有不利之影響，從而聲請人本件請求，與上述法律規定並無
    不合，其聲請為有理由，應予准許，爰裁定如主文所示。
四、依非訟事件法第二十一條第一項前段，裁定如主文。
中    華    民    國    99    年    2     月    2     日
                        家事庭法  官  文衍正
以上正本係照原本作成
如對本裁定抗告，須於裁定送達後10日之不變期間內，向本院提
出抗告狀，並繳納抗告費新臺幣1,000 元
中    華    民    國    99    年    2     月    2     日
                              書記官  陳俐妙

司法院資訊處製作；財團法人民間司法改革基金會備份。
